【裁判字號】    98,簡上,626
【裁判日期】    980731
【裁判案由】    就業服務法
【裁判全文】
臺灣板橋地方法院刑事判決             98年度簡上字第626號
上  訴  人
即  被  告  振達人事開發有限公司
代  表  人  乙○○
選任辯護人  沈宏裕律師
上列上訴人即被告因違反就業服務法案件，不服本院97年度簡字
第5606號中華民國98年2 月3 日第一審判決（聲請簡易判決處刑
案號：97年度偵字第14558 號），提起上訴，本院管轄之第二審
合議庭判決如下：
    主  文
上訴駁回。
    事  實
一、振達人事開發有限公司（址設臺北縣中和市○○路366 號9
    樓，代表人：乙○○，以下簡稱振達公司）以媒介外籍勞工
    來臺工作為業，前因受僱人執行業務，媒介外國人非法從事
    看護工作，違反就業服務法第45條規定，於民國95年10月16
    日為臺中市政府勞工局查獲，而於96年2 月9 日由臺中市政
    府以府勞行字第0960032448號處分書裁處罰鍰新臺幣（下同
    ）10萬元。其受僱人甲○○於96年9 月間，明知印尼籍勞工
    ERNIYANTI （下稱E 君，核准工作地點：臺北縣新店市○○
    路64巷9 號2 樓）、KASTINI （下稱K 君，核准工作地點：
    臺北市○○區○○路4 段49之5 號4 樓）分係丙○○與葉立
    天合法申請來臺工作之外國人，因E 君不諳中文，竟未經許
    可，為之互換工作地點，以此方式，媒介E 君、K 君非法為
    葉立天、丙○○工作，從事老人陪伴、清潔等家務。嗣於同
    年10月31日下午3 時15分許，在臺北縣新店市○○路64巷9
    號2 樓為臺北縣政府勞工局人員查獲，始悉上情。
二、案經臺北縣政府函請臺灣板橋地方法院檢察署檢察官偵查後
    聲請簡易判決處刑。
    理  由
一、訊據被告振達公司矢口否認有何違反就業服務法犯行，辯稱
    ：就業服務法第45條規定，以行為人報告締約機會，外國人
    因而與雇主成立僱傭契約或其他勞務提供契約，妨礙本國人
    就業機會，始足當之，甲○○受丙○○之託，將不諳中文之
    E 君與葉立天僱用之K 君互換，純係為使E 君學習中文所為
    便宜之計，並未變更原僱傭關係，自無就業服務法第64條第
    3 項規定之適用。經查：
  (一)被告以媒介外國人來臺工作為業，其受僱人甲○○前分別為
    丙○○、葉立天申請印尼籍勞工E 君、K 君來臺工作，並於
    96年9 月間，將之互換工作地點之事實，業據被告代表人乙○○於檢察官訊問及本院審理時坦承不諱，核與證人甲○○
    於本院審理時具結證述之情節相符，且有營利事業登記基本
    資料查詢表、振達人事開發有限公司外勞交付雇主紀錄表、
    雇主備忘錄、臺北縣政府家庭類外勞業務檢查表各1 件、同
    意書2 件附卷可資佐證，足堪認定。
  (二)就業服務法關於外國人之聘僱與管理，除在保障本國人就業
    機會，並使外國人在中華民國境內工作，得受主管機關監督
    、管理，是雇主聘僱外國人工作、接續聘僱、轉換雇主或工
    作等，均應向主管機關提出申請，始得為之，雇主非僅不得
    聘僱他人所申請聘僱之外國人，亦不得以本人名義聘僱外國
    人為他人工作，或指派所聘僱之外國人從事許可以外之工作
    ，此觀就業服務法第5 章外國人之聘僱與管理相關規定即明
    。而證人甲○○於本院審理時具結證稱：「因為丙○○的外
    勞進來不會中文，無法照護丙○○母親……葉立天家的阿媽
    會在外面跟別人聊天，把女傭教得很好，所以我們跟蕭家商
    量要蕭家女傭到葉家學習中文。」、「（問：當時E 君去阿
    媽家要不要照顧阿媽或做家事？）最主要去學中文，阿媽都
    可以行動，應該要做家事……」、「（問：如果只是要讓E
    君學中文，為何K 君要到蕭家，是否為了照顧蕭家阿媽？）
    應該算，因為E 君到葉家，K 君就要到蕭家幫忙，蕭家阿媽
    不能沒有人照顧。」等語；證人丙○○亦結證稱：「因為我
    的外勞來的時候……語言都不通，我就跟甲○○反應，請她
    協助處理，甲○○跟我說剛好葉家也不喜歡他們的外勞，他
    們家的婆婆喜歡到處外面逛，我想讓我的外勞學習語言也好
    所以就交換……」、「（問：葉家的女傭K 君到你家做何事
    ？）照顧我媽媽，要洗衣服、擦身體、餵食。」、「是我先
    說外勞不能用，許（淑懿）就提議互換外勞。」等語（以上
    均見本院98年7 月20日審判筆錄），被告代表人乙○○於本
    院準備程序亦供稱：「學習語言的過程應該也會做他們家裡
    面該做的事情，被換到葉家的外勞就只是去陪伴葉媽媽。」
    等語 (見本院98年6 月11日準備程序筆錄），足見甲○○於
    丙○○反應外籍勞工溝通問題時，為之互換外籍勞工，客觀
    上確有媒介丙○○、葉立天聘僱之外國人E 君、K 君互為葉
    立天、丙○○工作之行為，其動機雖係為使E 君學習中文，
    仍非法之所許，並與E 君、K 君是否另與葉立天、丙○○訂
    定僱傭契約無涉。
  (三)綜上，被告之受僱人甲○○因執行職務，媒介外國人非法為
    他人工作，事證明確，堪予認定。
二、被告前因受僱人執行業務，媒介外國人非法為他人工作，違
    反就業服務法第45條規定，於95年10月16日為臺中市政府勞
    工局查獲，經臺中市政府依就業服務法第64條第1 項、第3
    項規定，於96年2 月9 日以府勞行字第0960032448號處分書
    裁處罰鍰10萬元，有前開處分書1 件在卷足稽。其受僱人甲○○於5 年內，因執行職務，媒介外國人非法為他人工作，
    違反就業服務法第45條之規定，被告應依同法第64條第3 項
    規定科以罰金。原審以被告違反就業服務法，事證明確，並
    審酌其受僱人媒介外國人非法為他人工作之人數、期間、所
    肇危害等一切情狀，科處罰金20萬元，認事用法均無不當，
    量刑亦稱妥適，被告提起上訴，否認犯罪，求予撤銷改判，
    為無理由，應予駁回。
據上論斷，應依刑事訴訟法第455 條之1 第1 項、第3 項、第
368 條，判決如主文。
本案經檢察官馬中人到庭執行職務。
中    華    民    國    98    年    7     月    31    日
                  刑事第二十庭  審判長法  官  吳冠霆
                                      法  官  吳佳穎
                                      法  官  廖怡貞
以上正本證明與原本無異。
不得上訴。
                                      書記官  林惠齡
中    華    民    國    98    年    8     月    5     日


司法院資訊處製作；財團法人民間司法改革基金會備份。
